臺灣高等法院刑事判決　　　　　　　　95年度上訴字第4638號
上　訴　人　台灣板橋地方法院檢察署檢察官
被　　　告　戊○○
上列上訴人因被告搶奪等案件，不服台灣板橋地方法院95年度訴
字第2968號，中華民國95年10月27日第一審判決（起訴案號：台
灣板橋地方法院檢察署95年度偵字第20117 號），提起上訴，本
院判決如下：
    主  文
上訴駁回。
    事  實
一、戊○○曾有違反肅清煙毒條例、妨害自由、搶奪等多次前案
    紀錄，其中於民國（下同）94年間，因搶奪案件，經臺灣板
    橋地方法院以93年度訴字第2255號判決判處有期徒刑1年2月
    確定，甫於95年1 月20日縮刑期滿執行完畢，猶不知悔改，
    竟意圖為自己不法之所有，基於竊盜犯意，分別於附表1 所
    示之時間、地點，以自備機車鑰匙1支，先後竊取如附表1所
    示丙○○等人之機車，得手後供己代步，共竊得機車三輛。
    另意圖為自己不法之所有，基於搶奪之犯意，分別於附表 2
    所示之時間、地點，騎乘竊得之機車或其他機車，先後乘己○○、丁○○不備之際，而自後搶奪其二人手中手提包各 1
    只（搶奪時間、地點、犯罪手法、搶奪財物詳如附表2 所示
    ）得手後，現金供己花用殆盡，其餘財物均予丟棄。嗣於95
    年8 月23日20時許，經警方持搜索票在其位於臺北縣新莊市
    ○○路746巷32號6 樓602室居處查獲，起出之贓物如附表一
    編號3、附表2編號1、2之記載。
二、案經被害人丙○○訴由臺北縣政府警察局三重分局報告臺灣
    板橋地方法院檢察署檢察官偵查起訴。
    理  由
一、上揭事實迭據被告戊○○於偵查、原審及本院審理中坦承不
    諱，核與被害人丙○○、乙○○、甲○○、己○○、丁○○
    於警詢中指述相符（見偵查卷第18、19、21至22、23至24頁
    ，原審卷第75至76頁），並有車輛竊盜、車牌失竊資料個別
    查詢報表－查詢車輛認可資料、臺北縣政府警察局萬華分局
    尋獲證明單、車籍查詢－基本資料詳細畫面各1 紙在卷可稽
    (見偵查卷第30、31頁)，復有贓物認領保管單3 紙可證（見
    偵查卷第26、33頁，原審卷第77頁），足認被告前開自白核
    與事實相符，自堪採為認定犯罪之證據。本件事證明確，被
    告犯行洵堪認定，應依法論科。
二、核被告戊○○就附表1 編號1、2、3所為，均係犯刑法第320
    條第1 項竊盜罪；就附表2編號1、2所為，均係犯刑法第325
    條第1項之搶奪罪。被告所犯上開5罪，犯意各別，行為互殊
    ，罪名有異，應予分論併罰。又被告有如事實欄所示前科紀
    錄，經判處有期徒刑並執行完畢，被告於前案執行完畢後 5
    年內，故意再犯有期徒刑以上之本件各罪，均為累犯，應各
    依刑法第47條第1項規定各加重其刑。
三、原審經審理結果，認被告犯行事證明確，適用刑法第320 條
    第1項、第325條第1項、第47條第1項、第51條第5 款、第38
    條第1項第2款，刑法施行法第1條之1，審酌被告正值盛年，
    不思正途營生，竟冀望不勞而獲竊取、並飛車搶奪他人財物
    ，對社會治安影響甚鉅，及其犯罪之動機、目的、手段、竊
    得之財物價值及其犯罪後承認，且因身染愛滋病失業而犯罪
    等其他一切情狀，各量處如附表1、2各編號所示之刑，並定
    其應執行刑為有期徒刑二年。復以被告所持以竊盜之機車鑰
    匙1 支，為被告所有供竊盜所用之物，業據被告供明在卷，
    雖未扣案，並無證據證明業已滅失，依刑法第38條第1項第2
    款諭知沒收。經核其認事用法，並無不合，所量之刑，亦稱
    允適，並無偏重。檢察官上訴意旨，以被告尚基於概括犯意
    ，另有搶奪及竊盜犯行（臺灣板橋地方法院檢察署95年度偵
    字第24005 號），與上開論罪部分有接續犯之實質一罪關係
    及修正前刑法第55條、第56條之牽連犯、連續犯之裁判上一
    罪關係，原審未及審酌為由，指摘原判決不當云云。經查：
    被告另犯搶奪及竊盜犯行，與上開論罪部分並無接續犯之包
    括一罪關係或牽連犯、連續犯之裁判上一罪關係（理由如後
    述），無從併辦，本件檢察官上訴，為無理由，應予駁回。
四、檢察官移送併辦意旨：
  (一)被告戊○○意圖為自己不法之所有，涉嫌於：(1)95年6月2日
    8時0分許，在臺北縣三重市○○路○ 段44巷口前，以騎乘機
    車之方式，搶奪陳鳳美所有之手提包1個；(2)95年6月14日17
    時0分許，在台北縣蘆洲市○○路377號前，竊取林萬生所有
    之BVR-145號重機車；(3)95年6月14日19時43分許，在臺北縣
    三重市○○路○段162巷22號前，以騎乘機車之方式，搶奪陳
    麗琴手提包1個；(4)95年6月20日7 時30分許，在臺北縣三重
    市○○○路95巷12號前，以騎乘機車之方式，搶奪侯麗華所
    有之手提包1個；(5)95年8月21日19時0 分許，在臺北縣三重
    市○○○路16巷33號前，以騎乘機車之方式，搶奪范敏慧所
    有之手提包1個等情，因認被告另犯刑法第320之竊盜罪、及
    同法第325 條之搶奪罪，並與上開論罪部分有接續犯之實質
    一罪關係及修正前刑法第55條、第56條之牽連犯、連續犯之
    裁判上一罪關係，請求併案審理。（臺灣板橋地方法院檢察
    署95年度偵字第24005號）
  (二)被告戊○○意圖為自己不法之所有，涉嫌以騎乘機車之方式
    ，於：(1)95年8月16日7 時50分許，在臺北縣三重市○○路○
    段44巷口，搶奪盧惠貞所有之皮包1個；(2)95年8月21日7時0
    分許，在臺北縣三重市○○○街68號前，搶奪蔡芳瑤所有之
    皮包1 個；(3)95年8月21日7時40分許，在臺北縣三重市○○
    街與中華路口，搶奪賴來好所有之手提包1 個等情，因認被
    告另犯刑法第325 條之搶奪罪，並與上開論罪部分係以接續
    犯意為之，有實質上一罪關係，請求併案審理。（臺灣板橋
    地方法院檢察署95年度偵字第24663號）
五、經查：
  (一)按接續犯係基於單一之犯意，以單一行為之數個舉動，接續
    進行同一犯罪，在犯罪完成以前，其各個舉動均屬犯罪行為
    之一部，而接續的侵害同一法益。刑法上之牽連犯，係指行
    為者意念中祇欲犯某罪，而其實施犯罪之方法，或其實施犯
    罪之結果，觸犯行為人目的行為以外之其他罪名而言。牽連
    犯的數行為間，有無方法或結果行為與目的行為之牽連關係
    存在，並應參酌行為時客觀的事實以為決定，亦即在客觀上
    認其方法或結果行為，與犯罪之目的行為，有不可分離之直
    接密切關係，始克成立；又連續犯之所謂出於概括犯意，必
    須其多次犯罪行為自始均在一個預定犯罪計劃以內，出於主
    觀上始終同一犯意之進行，若中途另有新犯意發生，縱所犯
    為同一罪名，究非連續其初發的意思，即不能成立連續犯（
    參照最高法院79年臺上字第547 號判例、70年臺上字第6296
    號判例意旨）。
  (二)又我國刑法關於牽連犯、連續犯之規定（原刑法第55條後段
    、56條），業於94年2月2日公告刪除，並自95年7月1日生效
    施行，換言之，行為人自95年7月1日以後之犯罪行為，已無
    適用牽連犯、連續犯規定之餘地，自不待言，應按所犯數罪
    而論以數罪併罰。
  (三)查上開論罪部分之犯罪時間係95年7、8月間，均已在新刑法
    施行之後，而上開併辦(一)之(1)(2)(3)(4)部分之犯罪均為95年 6
    月間，與論罪部分之犯行，自無從論以連續犯、牽連犯之裁
    判上一罪關係。併辦(一)之(5)、(二)部分之犯罪時間均為95年 8
    月間，與上開論罪部分之犯罪時間固屬密接，惟其係在不同
    地點實施犯行，且犯罪被害人均非相同，所侵害之法益非屬
    同一法益，自難認係接續犯。再上開併辦部分與論罪部分之
    各犯罪時間、地點、被害人均非相同，所犯又屬財產犯罪，
    為隨機犯罪之偶然犯，每件犯罪之犯意應係分別獨立起意，
    難認有基於概括或接續之犯意，其各次犯行即難認有連續犯
    或接續犯之關係。又犯搶奪罪非必以騎乘竊取得來之機車為
    之，故被告所犯之竊盜罪與搶奪罪間，尚難認有方法結果之
    牽連犯關係。
  (四)綜上所述，併辦部分與論罪科刑部分，尚難認有接續犯之包
    括一罪，或連續犯、牽連犯之裁判上一罪關係，本院無從併
    為審理，應退由檢察官另行處理。
據上論斷，應依刑事訴訟法第368條，判決如主文。
本案經檢察官田炳麟到庭執行職務。
中　　華　　民　　國　　96　　年　　2　　月　　14　　日
　　　　　　　　　刑事第十庭    審判長法　官 楊炳禎
　　　　　　　　　　　　　　　　　    法　官 陳博志
      　　　　　　　 　 　　　　　　　法　官 李春地
以上正本證明與原本無異。
搶奪部分如不服本判決應於收受送達後十日內向本院提出上訴書
狀，其未敘述上訴之理由者並得於提起上訴後十日內向本院補提
理由書（均須按他造當事人之人數附繕本）。
竊盜部分不得上訴。
                                      書記官 蘇秋
中　　華　　民　　國　　96　　年　　2 　　月　　14　　日
附錄：本案論罪科刑法條全文
刑法第320條第1項：
意圖為自己或第三人不法之所有，而竊取他人之動產者，為竊盜
罪，處5年以下有期徒刑、拘役或5百元以下罰金。
刑法第325條第1項：
意圖為自己或第三人不法之所有，而搶奪他人之動產者，處6月
以上5年以下有期徒刑。
附表一：竊盜部分
┌─┬────┬────┬────┬────┬────┬─────┐
│編│犯罪時間│犯罪地點│被害人　│犯罪手法│起出贓物│所犯法條  │
│號│　　　　│　　　　│　　　　│遭竊財物│　      │   主文   │
├─┼────┼────┼────┼────┼────┼─────┤
│1 │95年7月6│臺北縣三│丙○○　│以自備機│無　　　│刑法第320 │
│　│日12時許│重市大同│　　　　│車鑰匙1 │　      │條第1項竊 │
│　│　　　　│南路101 │　　　　│支竊取車│　　　　│盜罪。    │
│　│　　　　│巷15弄23│　　　　│號CJL-60│　　　　│竊盜，累犯│
│　│　　　　│號　　　│　　　　│2號 重機│　　　　│，處有期徒│
│  │        │        │        │車1 輛　│　　　　│刑肆月。機│
│  │        │        │        │        │        │車鑰匙壹支│
│  │        │        │        │        │        │沒收。    │
├─┼────┼────┼────┼────┼────┼─────┤
│2 │95年8月 │臺北縣三│乙○○　│以自備機│無　　　│刑法第320 │
│　│19日7時 │重市光明│　　　　│車鑰匙竊│　      │條第1項竊 │
│　│許　　　│路32巷23│　　　　│取車號  │　　　　│盜罪。    │
│　│　　　　│弄14號前│　　　　│OYJ-02 0│　　　　│竊盜，累犯│
│　│　　　　│　　　　│　　　　│號重機車│　　　　│處有期徒刑│
│  │        │        │        │1 輛　  │　　　　│肆月。機車│
│  │        │        │        │        │        │鑰匙壹支沒│
│  │        │        │        │        │        │收。      │
├─┼────┼────┼────┼────┼────┼─────┤
│3 │95年8月 │臺北縣三│甲○○　│以自備機│偕同警方│刑法第320 │
│　│21日5時 │重市中正│　　　　│車鑰匙竊│於95年8 │條第1項竊 │
│　│30分許　│南路52巷│　　　　│取車號  │月23日22│盜罪。    │
│　│　　　　│11弄8 號│　　　　│CIQ-41 0│時許，在│竊盜，累犯│
│  │        │前      │        │號重機車│臺北市南│，處有期徒│
│  │        │　　　  │        │1 輛　　│昌路1 段│刑肆月。機│
│  │        │　　　　│        │        │31 巷 口│車鑰匙壹支│
│  │        │        │        │        │尋獲    │沒收。    │
│  │        │        │        │        │　　　　│          │
└─┴────┴────┴────┴────┴────┴─────┘
附表二：搶奪部分
┌─┬────┬────┬────┬─────────┬──────┐
│編│犯罪時間│犯罪地點│被害人　│遭搶財物　　　　　│所犯法條    │
│號│　　　　│犯罪方式│　　　　│（起出贓物）　　　│  主文      │
│  │        │　      │        │　                │            │
│  │        │        │        │　                │            │
├─┼────┼────┼────┼─────────┼──────┤
│1 │95年8月 │臺北縣三│己○○　│手提包1 只（內有現│刑法第325條 │
│　│21日19時│重市重陽│　　　　│金1 萬1 千元、健保│第1項搶奪罪 │
│　│許　　　│路1 段  │　　　　│卡1 張、身分證1 張│。          │
│　│　　　　│120 巷9 │　　　　│、駕照2 張、信用卡│意圖為自己不│
│　│　　　　│號前，由│　　　　│2張 、PDA1支、手機│法之所有，而│
│　│　　　　│戊○○一│　　　　│2支 及0000000000號│搶奪他人之動│
│　│　　　　│人騎乘竊│　　　　│、0000000000號SIM │產，累犯，處│
│  │        │得之車  │        │卡共2 枚），（除現│有期徒刑捌月│
│  │        │號OYJ-  │        │金外，其餘物品被告│。          │
│  │        │020 號機│        │偕同警方於95年8 月│            │
│  │        │車，趁鄭│        │23 日21 時30分許在│            │
│  │        │琇芸不及│        │臺北縣三重市五谷王│            │
│  │        │防備，徒│        │北街63號前起出）  │            │
│  │        │手搶得手│        │　                │            │
│  │        │提包1只 │        │　                │            │
│  │        │　      │        │　                │            │
│  │        │　　　　│        │                  │            │
├─┼────┼────┼────┼─────────┼──────┤
│2 │95年8月 │臺北縣三│丁○○　│手提包1 只（內有現│刑法第325條 │
│　│23日7時 │重市重新│　　　　│金2 千4 百元、身分│第1項搶奪罪 │
│　│45分許　│路4 段  │　　　　│證1 張、健保卡1 張│。          │
│　│　　　　│244 巷與│　　　　│、信用卡1張 、    │意圖為自己不│
│  │        │集美街口│        │0000000000號手機1 │法之所有，而│
│  │        │，戊○○│        │支、咖啡儲值卡1 張│搶奪他人之動│
│  │        │一人騎乘│        │、電話卡1 張）（警│產，累犯，處│
│  │        │竊得之車│        │方於95年8 月23日20│有期徒刑捌月│
│  │        │號CIQ-41│        │時許在被告位於臺北│。          │
│  │        │0 號機車│        │縣新莊市○○路746 │            │
│  │        │徒手搶奪│        │巷32號6 樓602 室起│            │
│  │        │手提包1 │        │出手機1 支、咖啡儲│            │
│  │        │只      │        │值卡、電話卡各1 張│            │
│  │        │        │        │）                │            │
└─┴────┴────┴────┴─────────┴──────┘
